【裁判字號】    89,訴易,28
【裁判日期】    891129
【裁判案由】    損害賠償
【裁判全文】
臺灣高等法院高雄分院民事判決  八十九年度訴易字第二八號
      原      告  甲○○
      被      告  乙○○
右當事人間損害賠償事件，經本院刑事庭移送，本院判決如左：
      主      文
被告應給付原告新台幣參拾萬元，及自民國八十九年二月一日起至清償日止，按年息
百分之五計算之利息。
原告其餘之訴駁回。
訴訟費用由被告負擔五分之三，餘由原告負擔。
      事      實
甲、原告部分
  一、聲明：求為判決：
    (一)被告應給付原告新台幣（以下同）五十萬元整，及自本起訴狀繕本送達之翌日
      起至清償日止，按年息百分之五計算之利息。
    (二)訴訟費用由被告負擔。
  二、陳述：
    (一)被告明知訴外人蘇明德為原告之配偶，竟自民國八十八年三月間連續於高雄市
      楠梓區○○街五十三巷十二弄五號三樓之一被告之住處通姦多次並居住該址達
      一、二年之久，迄自八十八年九月五日於該址為原告所查獲，被告之犯罪事實
      ，業經台灣高雄地方法院判處有期徒刑三個月，如易科罰金，以三百元折算一
      日，經上訴於台灣高等法院高雄分院，經以八十九年上易字第九三號刑事判決
      駁回被告之上訴確定。
    (二)依民法第一百八十四條第一項之規定，因故意或過失，不法侵害他人之權利者
      ，負損害賠償責任。故意以背於善良風俗之方法加損害於他人者亦同；復依最
      高法院五十五台上字第二０五三號、四十一年台上字第二七八號判例之意旨，
      被告與原告之夫通姦，破壞原告合法婚姻之權利，並致原告因而與夫蘇明德離
      婚，原告頓失生活依據，精神痛苦無以復加，原告依前述民法之規定，請求被
      告賠償精神損害五十萬元。
乙、被告部分
  一、聲明：求為判決：
      請求駁回原告之訴。
  二、陳述：
      被告與原告間之行為屬一金錢交易，且被告並無足夠財產可為賠償。
      理      由
一、原告主張：被告明知訴外人蘇明德為原告之配偶，竟自民國八十八年三月間起，
    連續於高雄市○○區○○街五十三巷十二弄五號三樓之一被告之住處通姦多次並
    居住該址達一、二年之久，迄自八十八年九月五日於該址為原告所查獲，被告之
    行為，致原告精神非常痛苦，爰依民法第一百八十四條第一項後段侵權行為之法
    律關係，求為命被告賠償五十萬元，及自起訴狀繕本送達之翌日起至清償日止，
    按年息百分之五計算之利息之判決。
二、被告則否認有通姦情事，並以伊與訴外人蘇明德間之行為屬一金錢交易，且被告
    並無足夠財產可為賠償云云，資為抗辯。
三、原告主張之事實，業經台灣高雄地方法院判處有期徒刑三個月，如易科罰金，以
    三百元折算一日，嗣經本院判決駁回被告之上訴確定，有本院八十九年上易字第
    九三號刑事判決在卷可稽，並經本院調卷查明無訛，被告雖否認有通姦情事，自
    非可採，原告主張之事實，自堪信為真實。
四、按故意以背於善良風俗之方法加損害於他人者，負損害賠償責任，民法第一百八
    十四條第一項後段定有明文。又依一般社會觀念，如明知為有婦之夫而與之通姦
    ，不得謂非有以違背善良風俗之方法，加害於他人之故意；而通姦足以破壞夫妻
    間之共同生活，自非法所許，此從公序良俗之觀點可得斷言，對於配偶之他方自
    應構成共同侵權行為；且配偶間因婚姻契約而互負誠實之義務，配偶之一方行為
    不誠實，破壞共同生活之圓滿安全及幸福者，即為違反因婚姻契約之義務，而侵
    害他方之權利（最高法院四十一年台上字第二七八號、五十五年台上字第二０五
    三號判例參照）。本件被告明知訴外人蘇明德為原告之配偶，竟自民國八十八年
    三月間起，連續於高雄市○○區○○街五十三巷十二弄五號三樓之一被告之住處
    通姦多次並居住該址達一、二年之久，迄自八十八年九月五日於該址為原告所查
    獲，被告之行為，破壞原告婚姻生活之美滿安全，原告精神受損害，自不待言，
    從而原告依前揭民法第一百八十四條第一項後段規定，請求被告賠償精神損害之
    慰撫金，自屬有據，應予准許。爰審酌兩造之身分、地位、教育、經濟狀況及原
    告所受損害程度（原告卅七歲、高商畢業、業商；被告卅九歲、國中畢業），認
    原告請求被告賠償之慰撫金以三十萬元為相當，逾此部分之請求，尚非正當，不
    應准許。
五、綜上所述，本件原告依民法第一百八十四條第一項後段侵權行為之法律關係，請
    求被告賠償慰藉金三十萬元，及自起訴狀繕本送達翌日即八十九年二月一日起至
    清償日止，按年息百分之五計算之利息，洵屬正當，應予准許，超過部分之請求
    ，非有理由，應予駁回。
六、據上論結，本件原告之訴為一部有理由，一部無理由，依民事訴訟法第七十九條
    但書，判決如主文。
中      華      民      國    八十九    年    十一    月    二十九      日
                                      臺灣高等法院高雄分院民事第三庭
~B1審判長法官  王憲義
~B2法      官  徐文祥
~B3法      官  賴玉山
右為正本係照原本作成。
不得上訴。
中      華      民      國    八十九    年     十一     月     十六     日
~B法院書記官  邱麗莉
                                                                   Ｊ


司法院資訊處製作；財團法人民間司法改革基金會備份。
